【裁判字號】    97,訴,4779
【裁判日期】    971226
【裁判案由】    毒品危害防制條例
【裁判全文】
臺灣板橋地方法院刑事判決              97年度訴字第4779號
公  訴  人  臺灣板橋地方法院檢察署檢察官
被      告  甲○○
上列被告因違反毒品危害防制條例案件，經檢察官提起公訴（97
年度毒偵字第7463號），因被告於準備程序進行中就被訴事實為
有罪之陳述，經告知簡式審判程序之旨，本院裁定由受命法官獨
任進行簡式審判程序，並判決如下：
    主  文
甲○○施用第一級毒品，累犯，處有期徒刑玖月。扣案之第一級
毒品海洛因壹包（淨重壹點捌零公克）沒收銷燬之；又施用第二
級毒品，累犯，處有期徒刑肆月。應執行有期徒刑拾壹月，扣案
之第一級毒品海洛因壹包（淨重壹點捌零公克）沒收銷燬之。
    事  實
一、甲○○：(一)於民國88年間，因施用毒品案件，經本院以88年
    度毒聲字第7543號裁定送觀察、勒戒後，認無繼續施用毒品
    傾向，於88年12月20日執行完畢釋放出所，經臺灣板橋地方
    法院檢察署檢察官以88年度毒偵字第2949號為不起訴處分確
    定；(二)於89年間，又因施用毒品案件，經本院以89年度毒聲
    字第2266號裁定送觀察、勒戒後，認有繼續施用毒品傾向，
    復經本院以89年度毒聲字第4189號裁定令入戒治處所施以強
    制戒治，於90年7 月5 日強制戒治期滿執行完畢；(三)於90年
    間，因違反毒品危害防制條例案件，經本院以89年度重簡字
    第1171號判決判處有期徒刑6 月確定，於91年1 月5 日縮刑
    期滿執行完畢；(四)於93年間，再因違反毒品危害防制條例案
    件，經本院以93年度簡字第3318號判決判處有期徒刑6 月確
    定，於94年7 月1 日執行完畢（構成累犯）；(五)於94年間，
    又因違反毒品危害防制條例案件，經臺灣高等法院以94 年
    度上易字第1470號判決判處有期徒刑9 月確定，又因違反毒
    品危害防制條例案件，經本院分別於95年8 月3 日、95年1
    0 月23日、95年7 月17日，以95年度訴字第339 號、95年度
    簡上字第425 號、95年度訴字第1945號分別判處有期徒刑7
    月、9 月、8 月確定，又因物案件，經本院於95年11月23
    日以95年度易字第1873號判處有期徒刑4 月確定，上開4 罪
    嗣經減刑並定應執行有期徒刑1 年，與上開有期徒刑9 月接
    續執行，於97年2 月5 日縮刑期滿執行完畢（亦構成累犯）
    。詎其猶不知悔改，明知海洛因及甲基安非他命業經公告列
    為毒品危害防制條例第2 條之第1 、2 級毒品，不得非法持
    有、施用，竟基於施用第1 、2 級毒品海洛因及甲基安非他
    命之犯意，於97年8 月30日晚上9 時許，在臺北縣三重市○
    ○路○段58號3 樓之1 住處內，海洛因以香煙施用之方法，
    甲基安非他命則置於玻璃球內以火燒烤產生煙霧後吸食之方
    式，施用海洛因、甲基安非他命各1 次，嗣於97年9 月1 日
    17 時50 分許，在臺北縣三重市○○街11巷47號前為警查獲
    ，並扣得甲○○所有供施用之毒品第1 級毒品海洛因1 包（
    淨重1.80公克）。
二、案經臺北縣政府警察局三重分局報請臺灣板橋地方法院檢察
    署檢察官偵查起訴。
    理  由
一、訊據被告甲○○坦承前開犯罪事實，而被告於97年9 月1 日
    為警所採尿液送臺灣檢驗科技股份有限公司檢驗結果，發現
    確有鴉片類、安非他命之陽性反應，此有臺北縣政府警察局
    三重分局查獲毒品案件被移送人者姓名、代碼對照表、臺灣
    檢驗科技股份有限公司97年9 月16日出具之濫用藥物檢驗報
    告各1 紙附卷可稽，次查，該檢驗中心係先以酵素免疫分析
    法（ＥＩＡ）篩驗，其尿液中海洛因代謝物嗎啡、安非他命
    濃度超出檢測範圍，再以氣相層析質普儀分析法（ＧＣ／Ｍ
    Ｓ）確認；其檢驗方法係以「氣相層析儀」先將物質氣化後
    ，再經分析管分離，由於各種物質之沸點及對管柱之吸附力
    不同，在經過檢測器（Detector）測定後，表現出不同之滯
    留時間（Retension time），以滯留時間來判斷係何種物質
    ；再利用「質普儀」為檢測器，將物質撞擊成碎片，記錄其
    質譜圖。因每個化合物之鍵結能力不同，故不同之物質會有
    其特定之質譜圖，因此在物質之判斷上有如指紋之鑑定，在
    理論上，扣除人為因素，其精確度已接近百分之百。此外，
    復有被告所有供施用之毒品第1 級毒品海洛因1 包（淨重1.
    80公克）扣案可資佐證，足證被告前開自白應與事實相符，
    應予信實。
二、第按施用毒品經觀察、勒戒或強制戒治執行完畢釋放後，5
    年後再施用毒品，應適用毒品危害防制條例第20 條 第1 、
    2 項之規定，同條例第20條第3 項定有明文。又按於92年7
    月9 日新修正之毒品危害防制條例刪除二犯及三犯之規定，
    一改修法前繁雜之處遇程序，僅將施用毒品者簡化區分為初
    犯、再犯，並認施用毒品者係屬病患性犯人，以觀察、勒戒
    戒除其身癮，並以強制戒治去除其心癮。經觀察、勒戒或強
    制戒治執行完畢釋放後，若係5 年後再犯該條例第10條施用
    毒品罪者，與同條例第20條第1 項、第2 項關於「初犯」之
    處理方式相同，檢察官應先聲請法院裁定令被告入勒戒處所
    觀察、勒戒，並視有無繼續施用毒品傾向，決定應予釋放、
    為不起訴之處分，或應聲請法院裁定令入勒戒處所強制戒治
    ；若係5 年內「再犯」同條例第10條施用毒品罪者，依同條
    例第23條第2 項規定，檢察官則應依法追訴。觀諸該條例第
    20條第3 項之修正理由；「觀察、勒戒或強制戒治5 年後再
    犯者，顯見前所實施之觀察、勒戒或強制戒治已足以遮斷其
    施用毒品之癮，為期自新及協助其戒除毒癮，對此5 年後再
    犯者，爰明定仍適用初犯之規定，先經觀察、勒戒、強制戒
    治之程序。」及同條例第23條第2 項之修正理由：「為配合
    簡化施用毒品犯之刑事處遇程序，並鑑於經觀察、勒戒或強
    制戒治執行完畢釋放後5 年內再犯者，其再犯率甚高，原據
    以實施之觀察、勒戒及強制戒治既已無法收其實效，自應施
    以刑事處遇。」顯然如施用毒品者係前經觀察、勒戒或強制
    戒治等治療程序執行完畢5 年後，始再施用毒品之「初犯」
    ，因前所執行之觀察、勒戒或強制戒治已足收戒除毒癮之效
    ，自應重新執行觀察、勒戒或強制戒治等治療程序，並於治
    療程序執行完畢後，由檢察官為不起訴處分，毋庸對之追訴
    處罰；反之，在「再犯」之情形，因其先前所為治療程序顯
    未能收戒斷毒癮之效，且考量施用毒品者之再犯率偏高，乃
    簡化其刑事處遇程序，而逕予追訴處罰，不再施以治療程序
    。參酌上開立法理由，修正毒品危害防制條例就施用毒品者
    ，祇於「初犯及5 年後再犯」二種情形，有其追訴條件之限
    制，即須於初犯經觀察、勒戒或強制戒治釋放後，5 年內均
    無施用毒品之行為，始能認其前所實施之觀察、勒戒或強制
    戒治已足遮斷毒癮，而得於5 年後再犯時，再予適用初犯之
    規定，重行觀察、勒戒等程序。倘5 年內已經再犯，被依法
    追訴處罰，縱其第三次（或第三次以上）施用毒品之時間在
    初犯釋放5 年以後，即與「5 年後再犯」之情形有別，且因
    已於「5 年內再犯」，顯見其再犯率甚高，原實施觀察、勒
    戒或強制戒治，已無法收其實效，而無5 年戒斷期之存在，
    自無再經觀察、勒戒或強制戒治之必要，應由檢察官逕行起
    訴，始符新法修正之本旨，最高法院95年度臺上字第1071號
    、95年度臺非字第59號判決意旨可資參照。經查，被告有如
    事實欄之施用毒品前案紀錄，此有臺灣高等法院被告前案紀
    錄表1 份在卷可證，是被告於強制戒治執行完畢釋放後5 年
    以內已再犯被依法追訴處罰如上所述，則揆諸前揭判決意旨
    ，本件檢察官起訴被告施用第1 、2 級毒品，符合上開規定
    ，附此敘明。
三、按海洛因及甲基安非他命分屬第1 級及第2 級毒品，毒品危
    害防制條例第2 條第2 項第1 款及第2 款定有明文。核被告
    甲○○所為，係犯毒品危害防制條例第10條第1 項之施用第
    1 級毒品罪及同條第2 項之施用第2 級毒品罪；其持有海洛
    因及安非他命之低度行為，分別為施用之高度行為所吸收，
    均不另論罪；其所犯上開二罪，犯意各別，行為互異，應分
    論併罰。又被告有如事實欄一之(四)、(五)所載之犯罪科刑及執
    行情形，有卷附之臺灣高等法院被告前案紀錄表可佐，其於
    前開有期徒刑執行完畢後，5 年內故意再犯有期徒刑以上之
    上開二罪，為累犯，均應依刑法第47條第1 項規定，加重其
    刑。爰審酌被告已有因施用毒品獲不起訴處分之寬典，猶因
    施用海洛因、甲基安非他命再犯本罪，顯未衷心悛悔，漠視
    法令之禁制，恣意濫用藥品，甚為可訾，兼衡其施用甲基安
    非他命、海洛因所生危害實以自戕健康為主，於他人尚無明
    顯重大危害及其犯後終能供認無隱，態度良好等一切情狀，
    分別量處如主文所示之刑，並定其應執行之刑，以示懲戒。
四、扣案第1 級毒品海洛因1 包（淨量1.80公克），係第1 級毒
    品，有法務部調查局97年9 月23日調科壹字第09723038120
    號濫用藥物實驗室鑑定書乙紙可參，因該分裝袋內之海洛因
    與包裹前開毒品之分裝袋1 只，二者在物理上俱難以析離，
    均應依毒品危害防制條例第18條第1 項前段規定宣告沒收銷
    燬之。
據上論斷，應依刑事訴訟法第273 條之1 第1 項、第299 條第1
項前段，毒品危害防制條例第10條第1 項、第2 項、第18條第1
項前段，刑法第11條前段、第47條第1 項、第51條第5 款，判決
如主文。
本案經檢察官陳姿雯到庭執行職務。
中    華    民    國    97    年    12    月    26    日
                  刑事第二庭    法  官  吳幸娥
上列正本證明與原本無異。
如不服本判決，應於判決送達後10日內敘明上訴理由，向本院提
出上訴狀 (應附繕本) ，上訴於臺灣高等法院。其未敘述上訴理
由者，應於上訴期間屆滿後20日內向本院補提理由書「切勿逕送
上級法院」。
                                書記官  陳靜怡
中    華    民    國    97    年    12    月    26    日
附錄本案論罪科刑法條全文：
毒品危害防制條例第10條
施用第一級毒品者，處六月以上五年以下有期徒刑。
施用第二級毒品者，處三年以下有期徒刑。


司法院資訊處製作；財團法人民間司法改革基金會備份。
